臺灣臺東地方法院刑事判決　　　　　　　 94年度訴字第185號
公　訴　人　臺灣臺東地方法院檢察署檢察官
被　　　告　乙○○
　　　　　　丁○○
共　　　同
指定辯護人　本院公設辯護人甲○○
上列被告因違反槍砲彈藥刀械管制條例案件，經檢察官提起公訴
（九十四年度偵字第一二六０號、第一六八八號），本院判決如
下：
    主  文
乙○○共同未經許可，寄藏可發射子彈具有殺傷力之槍砲，處有
期徒刑參年貳月，併科罰金新臺幣參萬元，罰金如易服勞役以新
臺幣玖佰元即銀元參佰元折算壹日。扣案具有殺傷力之土造長槍
壹枝（槍枝管制編號0000000000）及制式霰彈玖顆均
沒收。
丁○○共同未經許可，寄藏可發射子彈具有殺傷力之槍砲，處有
期徒刑貳年，併科罰金新臺幣壹萬元，罰金如易服勞役以新臺幣
玖佰元即銀元參佰元折算壹日，緩刑伍年。扣案具有殺傷力之土
造長槍壹枝（槍枝管制編號0000000000）及制式霰彈
玖顆均沒收。
    事  實
一、乙○○明知已死亡之吳建鋒所持有具殺傷力之土造長槍（槍
　　枝管制編號0000000000）一枝、制式霰彈十顆，
  　係違禁物，竟未經許可，擅自於民國九十至九十一年間，受
    吳建鋒之委託寄藏；乙○○嗣又將上揭取得持有之土造長槍
    及霰彈，與知情之女友丁○○，共同持往臺東縣臺東市○○
    路六六巷二六號丁○○之外婆家中寄藏，其間曾數次取出擦
    拭。乙○○嗣又將上開槍、彈取出，分解藏放於所駕駛車主
    為丁○○之一０七五─ＪＮ自小客車內。迨九十四年二月十
    六日警方獲悉乙○○車內藏有槍械，人車停留在臺東縣卑南
    鄉○○村○○路四一五巷二五號協聯企業社即資源回收場旁
    邊，遂於同日下午八時二十分許，率隊前往圍捕，經乙○○
    同意後，在前開自小客車之後座椅墊下起出槍身一支，於後
    車廂中查獲槍管一枝及霰彈十顆、彈殼一個，並當場扣押之
    。
二、案經臺東縣警察局移送（乙○○）臺灣臺東地方法院檢察署
    檢察官及同檢察署檢察官簽分（丁○○）偵查提起公訴。
    理  由
壹、認定犯罪事實所憑證據及理由：
  一、按被告以外之人於審判外之陳述，雖不符前四條（即刑事
      訴訟法第一百五十九條之一至第一百五十九條之四）之規
      定，而經當事人於審判程序同意作為證據，法院審酌該言
      詞陳述或書面陳述作成時之情況，認為適當者，亦得為證
      據。當事人、辯護人於法院調查證據時，如有第一百五十
      九條第一項不得為證據之情形，而未於言詞辯論終結前聲
      明異議者，視為有前項同意。刑事訴訟法第一百五十九條
      之五第一項、第二項定有明文。查證人施文正即協聯企業
      社（即資源回收場）負責人於警詢時之陳述，係審判外之
      陳述，惟被告及共同指定辯護人於本院調查證據時，明知
      上情而仍未於言詞辯論終結前聲明異議，依前述規定，自
      有證據能力，合先敘明。
  二、上揭犯罪事實，業據被告乙○○、丁○○於警詢、偵訊、
      及本院審理時，自白不諱，核與證人施文正於警詢時及證
      人胡明圈於偵訊中證述情節相符，並有搜索扣押筆錄、勘
      察採證同意書、搜索情形照片二十張、臺東縣警察局刑警
      隊鑑識組支援證物採證初步報告、照片二張在卷可稽。扣
      案之土造長槍一枝（含槍身一枝及槍管一枝）、制式霰彈
      十顆，經送鑑定結果：(一)送鑑土造長槍一枝（槍枝管制編
      號0000000000），係以木質槍身組合金屬槍管
      而成之土造長槍，以打擊底火藥引爆子彈內火藥為發射動
      力，機械性能良好，可供裝填擊發適用子彈使用，認具殺
      傷力。(二)送鑑子彈十一顆，鑑驗情形如下：五顆，均係
      口徑十二 GAUGE制式霰彈，均具殺傷力。五顆，均係以
      口徑十二 GAUGE制式霰彈換裝金屬彈丸改造而成之改造霰
      彈，採樣一顆試射，可擊發，認具殺傷力。一顆，認係
      已擊發口徑十二 GAUGE制式霰彈殼。有內政部警政署刑事
      警察局九十四年三月二十三日刑鑑字第０九四００二八九
      六六號槍彈鑑定書附卷可憑。足徵被告乙○○、丁○○之
      自白與事實相符，本件事證明確，被告犯行堪予認定，應
      依法論科。
貳、論罪科刑之理由：
  一、被告乙○○、丁○○所為，係違反槍砲彈藥刀械管制條例
      第八條第四項未經許可寄藏可發射子彈具有殺傷力之槍砲
      罪、同條例第十二條第四項未經許可寄藏子彈罪。被告乙
      ○○與被告丁○○間，有犯意之聯絡及行為之分擔，均為
      共同正犯。寄藏與持有槍、彈，均係將該物置於自己實力
      支配之下，僅寄藏必先有他人之持有行為，而後始為之受
      寄代藏而已，故寄藏之受人委託代為保管，其保管之本身
      ，亦屬持有，但此持有係受寄之當然結果，不另論罪。又
      被告以一寄藏行為，同時、同地寄藏土造長槍、霰彈，係
      以一行為同時觸犯未經許可寄藏可發射子彈具有殺傷力之
      槍砲罪，及未經許可寄藏子彈罪，為想像競合犯，應依刑
      法第五十五條規定，從一重以未經許可寄藏可發射子彈具
      有殺傷力之槍砲罪。被告乙○○於警檢查時，固同意執行
      搜索，供稱扣案之土造長槍及霰彈為已死亡之吳建鋒所有
      ，並於警詢、偵訊及本院審理時自白犯罪，然槍砲彈藥刀
      械管制條例第十八條第四項規定自白之情形，必須於偵查
      或審判中自白，並供述全部槍械、彈藥、刀械之來源及去
      向，因而查獲或因而防止重大危害治安事件之發生者，始
      能減免其刑。該條項既謂「並」供述全部槍砲、彈藥、刀
      械之來源「及」「去向」，自係指已將槍械、彈藥移轉與
      他人持有之情形而言，不包括仍為自己持有之情形在內，
      此觀同條第一項後段係指已移轉他人持有之情形始有「去
      向」可明（最高法院九十三年度臺上字第五九六號判決參
      照）。被告乙○○係與被告丁○○共同寄藏前開土造長槍
      及霰彈，並未將之移轉與他人持有，揆諸前述說明，自與
      槍砲彈藥刀械管制條例第十八條第四項之規定不符，無從
      予以減輕或免除其刑。被告丁○○因年輕識淺，惑於男女
      感情，致一時失慮，誤蹈法網，情輕法重，可堪憫恕，雖
      科以法定最低之刑，猶嫌過重，爰依刑法第五十九條規定
      減輕其刑。審酌被告乙○○、丁○○共同寄藏土造長槍及
      霰彈行為，嚴重危害社會秩序及安全，惟彼等犯後皆已坦
      承犯行，頗具悔意，被告乙○○素行不佳，而被告丁○○
      則素行良好，均有臺灣高等法院被告前案紀錄表、檢方刑
      案資料查註紀錄表附卷可佐，及犯罪之動機、目的、手段
      、品行、智識程度等一切情狀，各量處如主文所示之刑，
      併就所處罰金刑部分，分別諭知易服勞役之折算標準，以
      資懲儆。被告丁○○前未曾受任何有期徒刑以上刑之宣告
      ，此有前揭臺灣高等法院被告前案紀錄表、檢方刑案資料
      查註紀錄表存卷可考，且已坦承犯行，尚知悔悟，其經此
      偵、審之教訓，當知所惕勉而無再犯之虞，本院綜核各情
      ，認上開對被告丁○○所宣告之刑以暫不執行為適當，故
      併予宣告緩刑五年，以啟自新。扣案之土造長槍一枝、霰
      彈九顆，係違禁物，不問屬於犯人與否，應依刑法第三十
      八條第一項第一款之規定，宣告沒收。至扣案囑託內政部
      警政署刑事警察局鑑驗之口徑十二 GAUGE制式霰彈換裝金
      屬彈丸改造而成之改造霰彈一顆，業經鑑驗試射而僅餘彈
      殼，與另扣案之彈殼一個，均已失去子彈之功能，而不具
      有殺傷力，非屬違禁物，自無庸宣告沒收，併此敘明。
  二、末查被告係自九十、九十一年間，即受已死亡之吳建鋒之
      委託，未經許可寄藏可發射子彈具有殺傷力之土造長槍及
      霰彈，並至九十四年二月十六日下午八時二十分許始為警
      方查獲，已如前述。雖槍砲彈藥刀械管制條例業經總統於
      九十四年一月二十六日以華總一義字第０九四０００一０
      一０一號令修正公布，並自九十四年一月二十八日生效施
      行，原條例第八條與第十條、第十一條合併修正移列為修
      正條文第八條，原條例第十條、第十一條刪除；修正前槍
      砲彈藥刀械管制條例第十一條第四項之未經許可寄藏可發
      射子彈具有殺傷力之各式槍砲罪，移至新法第八條第四項
      ，除將舊法規定之「槍砲」修正為「槍枝」外，修正前之
      法定刑為一年以上七年以下有期徒刑，併科新臺幣七百萬
      元以下罰金，修正後槍砲彈藥刀械管制條例第八條第四項
      係規定：「未經許可寄藏第四條第一項第一款所定其他可
      發射金屬或子彈具有殺傷力之各式槍枝者，處三年以上十
      年以下有期徒刑，併科新臺幣七百萬元以下罰金」，比較
      新舊法結果，固以修正前之舊法對於被告較為有利，惟按
      修正後槍砲彈藥刀械管制條例第八第四項之罪，係將持有
      與寄藏為分別之處罰規定，而寄藏與持有，均係將物置於
      自己實力支配之下，僅寄藏必先有他人之持有行為，而後
      始為之受寄代藏而已，故寄藏之受人委託代為保管，其保
      管之本身，亦屬持有，不過，此之持有係受寄之當然結果
      ，雖不應另就持有予以論罪，然未經許可持有槍、彈，其
      持有之繼續，為行為之繼續，亦即一經持有槍、彈，罪已
      成立，但其完結須繼續至持有行為終了時為止。則包括持
      有之寄藏槍、彈行為，自亦為行為之繼續，其犯罪之完結
      須繼續至寄藏行為終了時為止，此與司法院院解字第三六
      三二號解釋所稱寄藏贓物罪於寄藏行為完畢時其犯罪即已
      完成，其後之占有該贓物乃犯罪之狀態繼續，而非行為繼
      續，二者迥不相同（最高法院九十三年度臺上字第二二五
      三號、八十八年度臺上字第七０一二號判決參照），準此
      ，本件被告寄藏槍、彈行為，既至九十四年二月十六日下
      午八時二十分許，始為警方查獲，參諸上開說明，即應適
      用九十四年一月二十八日生效施行之槍砲彈藥刀械管制條
      例第八條第四項之規定，並無刑法第二條第一項比較新舊
      法而依但書從輕原則之適用，附此敘明。
據上論斷，依刑事訴訟法第二百九十九條第一項前段，槍砲彈藥
刀械管制條例第八條第四項、第十二條第四項，刑法第十一條前
段、第二十八條、第五十五條、第五十九條、第四十二條第二項
、第三十八條第一項第一款，罰金罰鍰提高標準條例第二條，判
決如主文。
本案經檢察官丙○○到庭執行職務
中　　華　　民　　國　　九十四　年　十一　月　二十三　日
                  刑事第二庭　　審判長法　官  詹慶堂
                  　　　　　　　　　　法　官　劉柏駿
                                      法  官  黃建都
以上正本證明與原本無異。
如不服本判決，應於判決送達後十日內，向本院提出上訴狀。
                                      書記官　張建成
中　　華　　民　　國　　九十四　年　十一　月　二十三　日
附記：
槍砲彈藥刀械管制條例第八條第四項
未經許可，持有、寄藏或意圖販賣而陳列第一項所列槍枝者，處
一年以上七年以下有期徒刑，併科新台幣七百萬元以下罰金。
第一項至第三項之未遂犯罪之。
槍砲彈藥刀械管制條例第十二條第四項
未經許可，持有、寄藏或意圖販賣而陳列子彈者，處五年以下有
期徒刑，併科新台幣三百萬元以下罰金。
